臺灣臺中地方法院刑事判決　96年度訴字第2306號
公　訴　人　臺灣臺中地方法院檢察署檢察官
被　　　告　甲○○
上列被告因毒品危害防制條例案件，經檢察官提起公訴（96年度
毒偵字第3140號），被告於本院受命法官行準備程序時，對於犯
罪事實為有罪之陳述，經本院合議庭裁定由受命法官獨任適用簡
式審判程序，判決如下：
    主    文
甲○○施用第一級毒品，處有期徒刑捌月。扣案之第一級毒品海
洛因壹包（含包裝袋，海洛因粉末本體不含包裝袋驗餘淨重零點
貳零柒公克）、含有第一級毒品海洛因之殘渣袋貳只，均沒收銷
燬之。扣案之注射針筒壹支沒收。
    犯罪事實及理由
一、本件犯罪事實如下：
    甲○○前因施用毒品案件，經觀察、勒戒後，認有繼續施用
    毒品之傾向，經送強制戒治，於民國九十五年九月九日期滿
    ，並由檢察官以九十五年度戒毒偵字第九一號為不起訴處分
    確定。詎仍不知悛改，復基於反覆施用第一級毒品之集合性
    犯意，自九十六年四月間某日起，至同年六月十一日某時止
    ，在其臺中縣潭子鄉○○路三一巷五號之住處，以每三日至
    一星期施用一次之頻率，利用將第一級毒品海洛因摻水後使
    用注射針筒注射之方式，施用第一級毒品海洛因多次。嗣為
    警於九十六年六月十二日零時二十五分許，在上址查獲，並
    扣得注射針筒一支、含有第一級毒品海洛因之殘渣空袋二只
    及第一級毒品海洛因一包（海洛因粉末本體不含包裝袋驗餘
    淨重零點二○七公克）。案經臺中縣警察局豐原分局報告臺
    灣臺中地方法院檢察署檢察官偵查起訴。
二、證據名稱：
  (1)被告甲○○於偵查中及本院審理時之自白。
  (2)中山醫學大學附設醫院藥物檢測中心尿液檢驗報告一份、行
    政院衛生署草屯療養院九十六年六月二十八日草療鑑字第○
    九六○○○○四二五五號鑑定書。
  (3)扣案之注射針筒一支、含有第一級毒品海洛因之殘渣空袋二
    只及第一級毒品海洛因一包（海洛因粉末本體不含包裝袋驗
    餘淨重零點二○七公克）
  (4)臺灣高等法院被告全國前案紀錄表（被告之素行及曾經強制
    戒治完畢之認定）。
三、論罪科刑：
（一）按海洛因係毒品危害防制條例第二條第二項第一款所指之
      第一級毒品，不得非法施用。又查施用毒品此一犯罪型態
      ，斟酌其有高度之反覆實施性及濫用性，一旦吸食毒品，
      通常會於一定期間內密集施用，顯然具有「集合犯」反覆
      性及延續性之特徵，如將各次施用毒品之行為在刑法上逐
      一評價並分別論處罪刑，恐與刑罰過度評價禁止原則相悖
      ，並與憲法所揭櫫之比例原則有違。是以本案被告甲○○
      前已經強制戒治程序，有前開前科紀錄可參，猶不能悔改
      ，再於九十六年四月間某日起至同年六月十一日某時止，
      以每三日至一星期施用一次之頻率，施用第一級毒品海洛
      因多次，犯罪行為甚屬密集、反覆，與偶然施用之情形有
      別，揆諸前揭說明，應認被告多次施用第一級毒品海洛因
      之犯行，係屬「包括一罪」中之「集合犯」之性質，應論
      以一罪。
（二）查海洛因係毒品危害防制條例第二條第二項第一款所規定
      之第一級毒品。核被告甲○○所為，係犯同條例第十條第
      一項之施用第一級毒品罪。其持有毒品之行為，意在供己
      施用，故其施用前後持有之低度行為，應為施用之高度行
      為所吸收，不另論罪。
（三）爰審酌被告曾因施用毒品犯行，經施以強制戒治執行完畢
      ，竟猶不知戒絕，再施用毒品不輟，無視於毒品對於自身
      健康之戕害及國家對於杜絕毒品犯罪之禁令，惡性非輕，
      惟念其犯後始終坦認犯行，態度尚佳等一切情狀，量處如
      主文所示之刑，以示懲儆。
（四）又扣案之第一級毒品海洛因一包（含包裝袋，海洛因粉末
      本體不含包裝袋驗餘淨重零點二○七公克），查法務部調
      查局於鑑定海洛因毒品時，一般係以傾倒之方式，將包裝
      袋內之海洛因倒出與包裝袋分離而稱重，必要時亦會輔以
      刮杓刮取袋內粉末。然無論依上述何種方式分離，包裝袋
      內均會有極微量海洛因殘留，故所謂「空包裝重」係指依
      上述方式將包裝袋內海洛因與包裝袋分離後所得到之包裝
      重，如前所述，包裝袋內有海洛因殘留等情，業經法務部
      調查局於九十三年三月十九日以調科壹字第Ｚ○○○○○
      ○○○○Ｏ號函釋在案，依該函示意旨，堪認前開扣案海
      洛因毒品之空包裝一只及另扣案之二只海洛因殘渣袋，與
      其上毒品殘渣無從析離，應視同海洛因毒品整體，併依毒
      品危害防制條例第十八條第一項前段規定，宣告沒收銷燬
      之。另扣案之注射針筒一支，係被告所有並供施用第一級
      毒品所用之物，業據被告供明在卷，爰依刑法第三十八條
      第一項第二款規定，宣告沒收。
四、應適用之法條：刑事訴訟法第二百七十三條之一第一項、第
    二百九十九條第一項前段、第三百十條之二、第四百五十四
    條第一項，毒品危害防制條例第十條第一項、第十八條第一
    項前段，刑法第十一條、第三十八條第一項第二款，判決如
    主文。
本案經檢察官郭景東到庭執行職務。
中　　華　　民　　國　　96　　年　　7 　　月　　31　　日
                刑事第七庭  法　官  張清洲
以上正本證明與原本無異。
如不服本判決，應於送達後十日內向本院提出上訴狀（須附繕本
），上訴於臺灣高等法院臺中分院。
                            書記官　沈筱玲
中　　華　　民　　國　　96　　年　　7 　　月　　31　　日
附錄論罪科刑法條
毒品危害防制條例第十條
施用第一級毒品者，處六月以上五年以下有期徒刑。
施用第二級毒品者，處三年以下有期徒刑。
毒品危害防制條例第十八條第一項：
查獲之第一、二級毒品及專供製造或施用第一、二級毒品之器具
，不問屬於犯人與否，均沒收銷燬之；
